【裁判字號】    95,裁,70
【裁判日期】    950119
【裁判案由】    勞保
【裁判全文】
最  高  行  政  法  院  裁  定
                                     95年度裁字第00070號
抗  告  人  甲○○
上列抗告人與相對人勞工保險局間因勞保事件，對於中華民國94
年3月3日臺北高等行政法院93年度訴字第298號裁定提起抗告，
本院裁定如下︰
    主  文
抗告駁回。
抗告訴訟費用由抗告人負擔。
    理  由
一、按「勞工保險爭議事項審議辦法，由中央主管機關擬訂，報
    請行政院核定之。」勞工保險條例第5條第3項定有明文。次
    按，行政院勞工委員會85年7月30日（85）台勞保一字第128
    086號令修正發布前「臺閩地區勞工保險保險爭議事項審議
    辦法」第1條、第2條及第3條第1項前段分別規定：「本辦法
    依勞工保險條例第5條第3項規定訂定之。」「投保單位、被
    保險人、受益人及保險人自設或特約醫療院、所（以下均稱
    申請人）對臺閩地區勞工保險局（以下稱簡勞保局）下列事
    項之核定發生爭議時，得依本辦法規定申請審議：一、有關
    被保險人、受益人資格及投保事項。二、有關被保險人投保
    薪資或年資事項。三、有關保險費、備付金或滯納金事項。
    四、有關保險費給付事項。五、有關職業傷病事項。六、有
    關殘廢等級事項。七、有關保險人自設或特約醫療院、所診
    療費用事項。八、其他有關保險權益事項。」「申請人對勞
    保局之核定，認為有損害其保險權益時，得於接到該局核定
    通知文件之日起60日內，填具勞工保險爭議審議申請書（以
    下簡稱審議申請書）一式兩份，並檢附有關證件，向臺閩地
    區勞工保險監理委員會（以下簡稱監理會）申請審議，逾期
    不予受理，郵遞通知以郵戳為憑。．．」。而行政院勞工委
    員會85年7月30日（85）台勞保一字第128086號令修正發布
    後之「勞工保險爭議事項審議辦法」第1條、第2條及第3條
    第1項前段亦依序規定：「本辦法依勞工保險條例第5條第3
    項規定訂定之。」「投保單位、被保險人、受益人或全民健
    康保險醫事服務機構（以下均稱申請人）對勞工保險局（以
    下簡稱勞保局）下列事項之核定發生爭議時，得依本辦法規
    定申請審議。一、有關被保險人、受益人資格及投資事項。
    二、有關被保險人投保薪資或年資事項。三、有關保險費或
    滯納金事項。四、有關保險給付事項。五、有關職業傷病事
    項。六、有關殘廢等級事項。七、有關職業災害診療費用事
    項。八、其他有關保險權益事項。」「申請人依前條規定申
    請審議時，應於接到勞保局核定通知文件之翌日起60日內，
    填具勞工保險爭議審議申請書（以下簡稱審議申請書）一式
    兩份，並檢附有關證件向勞工保險監理委員會（以下簡稱監
    理會）申請審議，逾期申請者，不予受理。郵遞申請以原寄
    郵局郵戳為憑。．．」，依據前揭規定可知，申請人逾期未
    向監理會申請審議，則勞保局原行政處分已確定，自不得對
    之提起訴願及行政訴訟。又「原告之訴，有下列各款情形之
    一者，行政法院應以裁定駁回之。但其情形可以補正者，審
    判長應定期間先命補正：．．．十、起訴不合程式或不備其
    他要件者。」為行政訴訟法第107條第1項第10款所明定。
二、本件原裁定以：抗告人原係由惠川漁業股份有限公司申報參
    加勞工保險之被保險人，該公司以抗告人自民國（下同）84
    年3月9日退職，於同年3月13日向相對人申請抗告人之老年
    給付，經相對人以84年9月25日84勞承字第6043308號函復惠
    川漁業股份有限公司，略以抗告人自82年6月起因私事留職
    停薪，依勞工保險條例第9條第3款及同條例施行細則第25條
    規定，不得繼續加保，依勞工保險條例第24條規定，自82年
    6月1日起取消其被保險人資格，已繳之保險費依同條例第16
    條第2項規定不予退還，並且要求惠川漁業股份有限公司退
    還抗告人請領83年3月2日至同年月4日期間傷病給付計新台
    幣（下同）1,440元，或由抗告人以書面同意相對人在其應
    領老年給付中扣除。嗣抗告人以其於86年4月16日自信昌輪
    胎行退職，於86年4月22日向相對人申請老年給付，案經相
    對人審查，以抗告人自61年10月16日斷續加保至86年4月16
    日退職止，合計投保年資滿21年又112日，乃於86年5月3日
    （受理號碼：00000000號）核定按其退職當月起前3年之平
    均月投保薪資30,133元發給27個月老年給付計813,591元。
    抗告人不服相對人上開84年9月25日84勞承字第6043308號函
    自82年6月1日起取消抗告人勞保被保險人資格及86年5月3日
    核定抗告人老年給付之處分（受理號碼：00000000號），於
    92年5月19日（郵戳日期）始透過立法委員梁牧養及高雄市
    議員鄭新助聯合服務處，向相對人提出審議之申請【相對人
    收文日期：92年5月21日，詳相對人對申請審議案意見書之
    「收到申請書日期」欄之記載；勞工保險監理委員會收文日
    期：92年6月5日】。經查，系爭相對人84年9月25日84勞承
    字第6043308號函雖僅送達投保單位－惠川漁業股份有限公
    司，惟該函說明二、三略載：「依照勞工保險條例施行細則
    第25條規定，．．又依照同條例第9條（贅列第1項）第3款
    規定，．．陳先生既自82年6月起因私事留職停薪，依上開
    規定，不得繼續加保。茲依照勞工保險條例第24條規定，自
    82年6月1日起取消其被保險人資格．．」、「貴公司前為陳
    先生請領83年3月2日至83年3月4日期間傷病給付1,440元，
    請於文到15日內以郵政劃撥單退回本局銷帳或由陳先生以書
    面同意本局在其應領老年給付中扣除，陳先生願採何方式退
    還，請速函復憑辦。」等語，抗告人並且於84年11月4日劃
    撥退還該筆傷病給付款1,440元，此有抗告人親自劃撥退還
    傷病給付款之郵政劃撥單影本附原審卷可稽，且為抗告人所
    是認，由此可知抗告人至遲於84年11月4日已知悉系爭相對
    人84年9月25日84勞承字第6043308號函自82年6月1日起取消
    抗告人勞保被保險人資格之處分。另抗告人所不服相對人86
    年5月3日核定抗告人老年給付之處分（受理號碼：00000000
     號），亦據抗告人自承其已收到相對人核定的老年給付。
    則本件計抗告人申請審議之期間，自其至遲於84年11月4日
    知悉被取消勞保被保險人資格之翌日起算，及自86年間收受
    相對人86年5月3日核定之老年給付起算，分別於85年1月3日
    、86年間即已屆滿60日，抗告人遲至92年5月19日始向相對
    人提出審議之申請，此有信封上原寄郵局郵戳日期附卷可憑
    ，顯已逾首揭規定期間。審議審定及訴願決定未從程序上不
    受理抗告人之審議申請及訴願，而誤從實體駁回，固屬未洽
    ，惟駁回結果並無二致，仍應予維持。抗告人復對之提起行
    政訴訟，而其情形又不可以補正，其訴顯非合法，應予駁回
    。並敘明本件訴訟既不合法，抗告人實體上之主張及陳述，
    已無庸審酌之旨。揆諸首揭規定，原裁定核無違誤。抗告意
    旨指稱，按損害賠償請求權是以損害事實之發生始能請求，
    未發生損害事實不得預知損害發生而為之。本案於惠川漁業
    股份有限公司轉職投保信昌輪胎行尚未達老年給付要件，且
    未申請退休而仍工作中，準此未達損害事實之發生，未具請
    求權。另漁業公司之僱傭關係按勞動基準法請假規定，因病
    請長假仍繼繳保費，足證未終止僱傭關係，亦未收受資遣費
    ，勞保局繼收惠川漁業股份有限公司轉繳抗告人保費應仍屬
    繼續加保中，勞保局與惠川漁業股份有限公司不承受抗告人
    年資且事後通知難謂有理，依法不符，前揭情形縱令過失，
    其責任不在抗告人等語，尚難憑採，抗告為無理由，應予駁
    回。
三、依行政訴訟法第104條、民事訴訟法第95條、第78條，裁定
    如主文。
中    華    民    國    95    年    1     月    19    日
                  第二庭審判長法  官  廖  政  雄
                              法  官  林  清  祥
                              法  官  鍾  耀  光
                              法  官  姜  仁  脩
                              法  官  胡  國  棟
以  上  正  本  證  明  與  原  本  無  異
中    華    民    國    95    年    1     月    19    日
                              書記官  陳  盛  信


司法院資訊處製作；財團法人民間司法改革基金會備份。
